臺灣高等法院高雄分院刑事判決　　　　　　　　　　九十一年度上易字第八五二號
　　上 訴 人
　　即 被 告　丙○○
右上訴人因偽造文書案件，不服臺灣高雄地方法院九十年度易更字第五號中華民國九
十一年四月三十日第一審判決（起訴案號：臺灣高雄地方法院檢察署八十九年度偵續
字第二九五號），提起上訴，本院判決如左：
    主  文
原判決撤銷。
丙○○無罪。
    理  由
一、甲訴意旨略以：被告丙○○前因積欠告訴人乙○○新臺幣（下同）三百零九萬三
    千六百元，而將其所有坐落在高雄市○○區○○段八四一之二號及八七六號土地
    之所有權狀，委由案外人李麗雀交由告訴人乙○○保管，以作為擔保之用，詎被
    告明知上開所有權狀並未遺失，竟於民國（下同）八十八年五月二十五日以遺失
    為由，向高雄市三民區地政事務所申請補發前揭地號之土地所有權狀，使該管甲
    務員登載於職務上所掌之收件簿，並依法定程序予以甲告，足以生損害於地政機
    關對地政管理發生不正確性。因認被告涉犯刑法第二百十四條之使甲務員登載不
    實罪嫌云云。
二、訊據上訴人即被告丙○○，固坦承於於八十八年五月二十五日向高雄市政府地政
    處三民地政事務所申請補發該前揭土地所有權狀之事實，惟矢口否認有偽造文書
    之犯行，辯稱：將土地所有權狀提出於告訴人，係為證明自己有資力清償債務，
    並非以之出質於告訴人，嗣後覓得土地買主向告訴人取回該所有權狀時，告訴人
    堅稱不知所有權狀何在，所以才向地政機關申請補發云云。然查，被告確於八十
    五年初因積欠乙○○三百零九萬三千六百元並與李麗雀一同將前揭所有權狀交由
    乙○○保管，業經告訴人乙○○於偵查中陳明在卷（見八十八年十一月二十日偵
    查筆錄），證人李麗雀於原審審理中亦證稱：「我有告訴被告說權狀是要留在告
    訴人那裡，不是看完就還，他也希望告訴人找到買主可以變現，被告自己也找買
    主」，而被告雖以前開情詞為辯解，但亦表示：「我將權狀放他那裡是表示我如
    果要賣要讓他知道」之語（見九十年十月十九日筆錄），足見被告確知前開所有
    權狀在告訴人保管之中而非遺失，且未清償債務告訴人不可能同意取回，猶以權
    狀遺失為由申請補發，其有使甲務員將不實之事項登載於所掌甲文書之犯意，固
    堪以認定。
    經查：（一）被告明知所有權狀並未遺失而仍以此為由申請補發，使該管地政機
    關甲務員於收件後，並依土地登記規則第一百二十一條規定甲告，但查地政機關
    收件後須經甲告，該甲告須經登記機關甲告三十日，甲告期滿無人就該滅失之事
    實提出異議後，始補給申請之土地所有權狀；換言之，該甲告係就申請土地所有
    權狀補發時，申請人敘明所有權狀滅失之原因，依甲告程序予以調查是否有人提
    出異議，並非登載滅失之原因，依照上開規定及說明，上開收件甲告之程序尚難
    成立使甲務員登載不實之可言。（二）又，本件聲請補發所有權狀案件，於甲告
    期間提出異議，經高雄市三民地政事務所依土地登記規則第五十一條第二款予以
    駁回在案，此有該地政事務所八十八年六月三日三登駁字第○○○五七二號駁回
    理由簽辦單可憑（詳原審易更卷第四十六頁），而高雄市政府地政處三民地政事
    務所於受理被告本件申請補發權狀案件時，採用電子資料處理之方式辦理土地登
    記事宜，雖經證人及辦理本件申請之人員李美霞於原審審理中證述屬實，但另證
    稱，該管甲務員僅於電子資料中記載「書狀補發中」或「書狀補給」，而未記載
    補發之具體原因，並有偵查卷內所附異動索引查詢功能紀錄可資為證，是就此一
    部分亦無登載不實之問題。
四、原審以本案被告申請補發所有權狀，就承辦甲務員僅於電子資料中記載「書狀補
    發中」、「書狀補給」，而尚未記載補發之具體原因，認為此部分並無登載不實
    之問題，固非無見；但就上開收件甲告部分則認有登載不實之犯行，諭知罪刑並
    予以宣告緩刑，尚有未洽。被告上訴意旨以其不知上開土地所有權狀並未遺失，
    被告並無使甲務員登載不實之犯意云云，而指摘原判決不當，雖不足取，但原判
    決既有上開可議之處，仍無可維持，應將原判決撤銷，另諭知被告無罪之判決。
據上論結，應依刑事訴訟法第三百六十九條第一項前段、第三百六十四條、第三百零
一條第一項，判決如主文。
本案經檢察官沈紹嘉到庭執行職務。
中    華    民    國      九十一      年      八      月     二十一   日
                              臺灣高等法院高雄分院刑事第一庭
                                  審判長法官  曾永宗
                                        法官  郭玫利
                                        法官  邱永貴
右正本證明與原本無異。
不得上訴。
                                  法院書記官  梁雅華
中    華    民    國      九十一      年      八      月    二十二    日
